---
title: "Análisis de la venta de autos usados y modelos para predecir su precio"

author: "Pedro Varela"
format:
  html: 
    tbl-cap-location: top
    code-fold: true
    code-summary: "código fuente"
    fig-cap-location: top
    
editor: visual
toc-title-document: "Tabla de contenidos" 
toc: true
lang: es
---

```{r}
#| message: false

library(readr)
library(dplyr)
library(tidyverse)
library(ggplot2)
library(highcharter)
library(knitr)
library(tidyr)
library(xtable)
library(sjPlot)
library(car)

datos_limpios <- read_csv(here::here("datos/datos-limpios.csv"))
base_sin_out <- read_csv(here::here("datos/datos-sin-outliers.csv"))
```

# Resumen

Cada día personas de casi todo el mundo piensan en vender su auto o comprar uno usado, sin tener mucho conocimiento en cuánto debiera ser el precio de este. Para poder saber cuál sería un "precio justo" o el "precio de mercado" que tiene un vehículo, se analizaron cerca de 38.000 datos de diferentes automóviles usados a la venta. Se concluyó que diversas características del auto son influyentes en su precio tales como su edad o la capacidad del motor.

# Introducción

Muchas personas a la hora de comprar o vender un vehículo usado deben revisar diferentes opciones y hacerse una serie de preguntas para saber cuál se ajusta más a sus necesidades y capacidad de compra.

Para este proyecto se usaran datos provenientes de un catálogo de Bielorrusia tomados el 2 de Diciembre de 2019. Con ellos se intentará comprender cómo las características de un auto usado influyen en su precio. Al comprender cómo se relacionan las distintas variables con el precio del auto se podrían armar modelos que sirvan para estimar el precio de un auto en específico basado en su información.

Esto es útil tanto para personas que quieren vender como comprar un auto usado, ya que se pueden hacer una idea del valor que tiene en el mercado un vehículo en específico y así hacer una buena compra o venta donde el valor del vehículo sea adecuado al precio del mercado.

# Datos

Los datos de los autos usados provienen de un catálogo de Bielorrusia y fueron tomados el 2 de Diciembre de 2019. Estos datos fueron obtenidos de la plataforma Kaggle ([de aquí se descargaron](https://www.kaggle.com/datasets/lepchenkov/usedcarscatalog)). Se le hizo una limpieza a la base para simplificar el análisis. Se eliminaron los autos con datos faltantes y algunas variables que no se específicaba para que servían o que la información que entregaban era redundante y/o no era información relevante para el caso. La variable edad fue construida restando 2020 (muy cercano a cuándo fue tomada la base) con el año de producción del automóvil (la cuál fue retirada después ya que nos entregaba la misma información).

La base "limpia" contiene la información de 37.938 autos usados a la venta con 14 variables:

| variable           | tipo     | descripción                               |
|--------------------|----------|-------------------------------------------|
| `marca`            | caracter | Marca del vehículo                        |
| `modelo`           | caracter | Modelo del vehículo                       |
| `transmision`      | caracter | Tipo de transmisión (automático o manual) |
| `color`            | caracter | Color del vehículo                        |
| `kilometraje`      | numérica | Kilometraje del vehículo                  |
| `año_produccion`   | numérica | Año de producción del vehículo            |
| `tipo_motor`       | caracter | Tipo de motor (bencina o diesel)          |
| `capacidad_motor`  | numérica | Capacidad del motor                       |
| `carroceria`       | caracter | Tipo de carroceríadel vehículo (SUV       |
| `traccion`         | caracter | Tipo de tracción del vehículo             |
| `precio_en_usd`    | numérica | Precio (en USD)                           |
| `num_fotos`        | numérica | Número de fotos en el catálogo            |
| `dias_en_catalogo` | numérica | Número de días en el catálogo             |
| `edad`             | numérica | Edad del auto (al año 2020)               |

Además se creó otra base con estos mismos datos pero quitando algunos outliers.

## Análisis exploratorio

Veamos entre que rangos de precio se distribuyen los vehículos en la @fig-precios:

```{r}
#| fig-cap: "Precio de los autos (en US)"
#| label: fig-precios

datos_limpios %>% 
  ggplot(aes(x = precio_en_usd)) +
  geom_histogram(bins = 40L, fill = "#111246") +
  labs(
    x = "",
    y = "Cantidad") +
  scale_x_continuous(labels=scales::dollar_format()) +
  theme_minimal()
```

Vemos que el precio de venta para la mayoría de los autos está entre los 2000 y los 7000 USD.

Ahora veremos cómo se distribuyen los autos en relación a su año de producción. Esto lo podemos observar en la @fig-años:

```{r}
#| fig-cap: "Edad del auto"
#| label: fig-años
ggplot(datos_limpios) +
  aes(x = edad) +
  geom_histogram(bins = 35L, fill = "#112446") +
  labs(
    x = "",
    y = "Cantidad") +
  theme_minimal()
```

Notamos algunos autos a la venta que son muy viejos, es posible que se trate de autos de "colección".

Además observamos que la mayoría de los vehículos tiene alrededor de 20 años.

En los siguientes gráficos se muestra cuáles son las marcas con más vehículos a la venta @fig-marcas y el precio promedio para cada marca ( @fig-promedio-marcas )

```{r}
#| fig-cap: "Cantidad de autos por marca"
#| label: fig-marcas
ggplot(datos_limpios) +
  aes(x = fct_infreq(marca)) +
  geom_bar(fill = "#112446") +
  theme_minimal() +
  ylab("Cantidad") +
  xlab("") +
  theme(axis.text.x = element_text(angle = 90))
```

```{r}
#| fig-cap: "Precio promedio por marca"
#| label: fig-promedio-marcas
ggplot(datos_limpios, aes(x = reorder(marca, - precio_en_usd), y = precio_en_usd)) + 
  geom_bar(stat = "summary", fun = "mean", fill = "#112446") +
  theme(axis.text.x = element_text(angle = 90)) +
  xlab("") +
  ylab("Precio promedio")
```

Volskwagen es la marca con más anuncios por gran diferencia, además su precio promedio es bastante accesible en comparación con otros, encontrándose cercano a la mediana.

Por otro lado, no es sorpresa que para marcas consideradoas "de lujo" como Porsche o Jaguar el precio medio asciende considerablemente y la cantidad de anuncios es mucho menor.

También es interesante ver que carrocería (o tipo de auto) es más usado ( @fig-carrocerias ) y su precio promedio ( @fig-promedio-carrocerias )

```{r}
#| fig-cap: "Cantidad de autos por carrocería"
#| label: fig-carrocerias
ggplot(datos_limpios) +
  aes(x = fct_infreq(carroceria)) +
  geom_bar(fill = "#112446") +
  theme_minimal() +
  ylab("Cantidad") +
  xlab("") +
  ggtitle("Cantidad de autos por carrocería") +
  theme(axis.text.x = element_text(angle = 90))
```

```{r}
#| fig-cap: "Precio promedio por carrocería"
#| label: fig-promedio-carrocerias
ggplot(datos_limpios, aes(x = reorder(carroceria, - precio_en_usd), y = precio_en_usd)) + 
  geom_bar(stat = "summary", fun = "mean", fill = "#112446") +
  theme(axis.text.x = element_text(angle = 90)) +
  xlab("") +
  ylab("Precio promedio") +
  ggtitle("Precio promedio por carrocería")
```

Por último, debemos ver cómo se relacionan las variables (solo las numéricas). Esto lo vemos con las correlaciones mostradas en la @fig-correlaciones, la cual es interactiva:

```{r}
#| fig-cap: "Correlación entre variables numéricas"
#| label: fig-correlaciones
variables_numericas <- datos_limpios %>%
  select_if(is.numeric) %>%
  dplyr::select("precio_en_usd", everything())

hchart(cor(variables_numericas))

```

Notamos gran correlación entre el precio del auto y la edad de este, tiene sentido suponer que para autos más nuevos el precio será mayor. Además el precio esta correlacionado en menor medida con el kilometraje, la capacidad del motor y el número de fotos.

# Metodología

Se realizarán dos regresiones, una con todos los datos y otra quitando los datos considerados como outliers. Luego compararemos que tan bien se ajusta el modelo para estos dos casos.

## Sin outliers

Se hicieron distintos modelos de regresión (backward, forward, stepwise, etc.) con el criterio AIC y BIC. Para todos estos modelos los resultados fueron los mismos. A continuación se muestran los resultados para el modelo stepwise con criterio AIC ( @tbl-step-aic ) y para el modelo backward con criterio BIC ( @tbl-b ).

```{r, results='asis'}
#| warning: false
#| label: tbl-step-aic
#| tbl-cap: "Modelo stepwise con criterio AIC"
modelo_nulo <- lm(precio_en_usd ~ 1 -marca -modelo -transmision -color -tipo_motor -carroceria -traccion , datos_limpios)
modelo_full <- lm(precio_en_usd ~ . -marca -modelo -transmision -color -tipo_motor -carroceria -traccion, datos_limpios)
step_aic <- step(modelo_nulo, scope = formula(modelo_full), direction = "both", k = 2, trace = 0)
tab_model(step_aic, file="output.html")
```

```{r, results='asis'}
#| warning: false
#| label: tbl-b
#| tbl-cap: "Modelo backward con criterio BIC"

back_bic <- step(modelo_full, direction = "backward", k = log(nrow(datos_limpios)), trace = 0)

tab_model(back_bic, file="output.html")
```

Podemos ver, tal como dijimos antes, que los resultados son los mismos. Para todos los modelos tenemos que las variables: edad, capacidad del motor, kilometraje, número de fotos y días en el catálogo son significativas. Por otro lado, el valor del R-cuadrado ajustado es bastante bueno. Por lo que se podría aceptar el modelo.

Se analizo si existía multicolinealidad entre algunas variables a través del valor FIV para saber si era necesario sacar alguna de ellas. Estos valores los vemos en @tbl-vif:

```{r}
#| label: tbl-vif
#| tbl-cap: "Valores FIV"

kable(vif(modelo_full))
```

Al ser todos estos valores menores a 10 podemos decir que no hay problemas de colinealidad.

## Outliers

A continuación, se sacarán los valores que puedan ser considerados como outliers. Debido a la gran cantidad de datos no fue posible hacer esto para toda la base. Por lo que se separaró los datos según carrocería, se eliminaron los valores extremos para cada grupo, y luego se junto todas estas bases sin outliers.

Entonces, para cada grupo debemos identificar estos puntos. Primero buscamos los puntos palanca, es decir, los que alteran mucho al modelo. Luego analizamos los residuos de la regresión y se eliminamos los outliers con mayor residuo.

A continuación se puede desplegar parte del código utilizado para quitar los outliers de la carrocería SUV.

```{r}
#| warning: false
base_suv <- datos_limpios %>% filter(carroceria == "suv")
base_suv <- base_suv %>% dplyr::select(-carroceria)

modelo_nulo_suv <- lm(precio_en_usd ~ 1 - marca - modelo - transmision - color - tipo_motor - traccion, data = base_suv)

modelo_full_suv <- lm(precio_en_usd ~ . - marca - modelo - transmision - color - tipo_motor - traccion, data = base_suv)

step_aic_suv <- step(modelo_nulo_suv, scope = formula(modelo_full_suv), direction = "both", k = 2, trace = 0)

# PUNTOS PALANCA EN NUESTRA BD

X <- model.matrix(modelo_full_suv)
H <- X %*% solve(t(X) %*% X) %*% t(X)
# Los h_ii son los elementos de la diagonal

hii <- diag(H)

# Ahora vemos cuales valores son mayoresa a 2p/n para denominarse puntos palanca

p <- length(modelo_full_suv$coefficients)
n <- length(hii)

pts_palanca <- which(hii > 2 * p / n)

# Ahora vemos outliers con los residuos studentizados

alpha <- 0.05 # significancia
t_alpha <- qt(1 - alpha / 2, n - p - 1)

# trabajaremos con unicamente los Residuos studentizados externamente
res_ext <- rstudent(step_aic_suv)

Out <- which(abs(res_ext) > t_alpha)

palanca_outliers <- pts_palanca[pts_palanca %in% Out]
palanca_outliers <- unique(palanca_outliers, incomparables = F)

base_suv1 <- base_suv[-palanca_outliers, ]
```

Cómo se explico anteriormente, se hizo esto para cada tipo de auto y luego se juntaron todas estas bases "libres" de outliers. Al juntar todo esto nos queda una base de datos con 3.698 observaciones, es decir, se identificaron y eliminaron 956 puntos considerados como outliers.

Con esta nueva base se generará otro modelo de regresión para compararlo con el que si contiene los outliers y ver cuál se ajusta mejor.

Los resultados para este modelo lo podemos ver en @tbl-step-aic-sin-out

```{r, results='asis'}
#| warning: false
#| label: tbl-step-aic-sin-out
#| tbl-cap: "Modelo stepwise para bse sin outliers con criterio AIC"
modelo_nulo <- lm(precio_en_usd ~ 1 -marca -modelo -transmision -color -tipo_motor -traccion , base_sin_out)
modelo_full <- lm(precio_en_usd ~ . -marca -modelo -transmision -color -tipo_motor -traccion, base_sin_out)
step_aic <- step(modelo_nulo, scope = formula(modelo_full), direction = "both", k = 2, trace = 0)
tab_model(step_aic, file="output.html")
```

Vemos que, para este modelo tenemos las mismas variables significativas que en la @tbl-step-aic y las estimaciones son bastante similiares. Además notamos que el R-cuadrado ajustado mejora un poco, por lo que se podría pensar que este modelo ajusta un poco mejor los datos.

# Conclusiones

Las características más importantes para predecir el valor de un auto usado son: la edad, la capacidad del motor, número de fotos del vehículo, el kilometraje y la cantidad de días que este lleva en el catálogo (o vendiéndose).

Podemos concluir que se pueden armar modelos mejores al eliminar ciertos datos que hacen mucho ruido o son muy anormales en la muestra, aunque la diferencia no es mucha y el trabajo es muy costoso, por lo que no vale la pena todo este proceso para tan poca ganancia.

Es posible que al eliminar outliers de otra manera, por ejemplo, separando según rangos de precio se hubiera llegado a un mejor modelo y de manera menos costosa. Otra opción pudo haber sido separar por rango de edad.

Aún asi el primer modelo es bastante bueno y podría predecir precios de autos usados con gran exactitud, ayudando a personas que quieran comprar un vehículo usado o venderlo.
