---
title: "Análisis de la venta de autos usados y modelos para predecir su precio"

author: "Pedro Varela"
format: 
  revealjs:
    incremental: true
    theme: default
editor: visual

lang: es
---

::: {style="text-align: center"}
# ¿Alguna vez has pensado en vender tu auto o comprar alguno usado?
:::

## Problemas y dudas

::: incremental
-   ¿Cuál precio es conveniente o justo?
-   ¿Qué cosas influyen en el precio?
-   ¿Hay características que influyan más que otras?
:::

------------------------------------------------------------------------

## Datos {.scrollable}

Catálogo autos usados en Bielorrusia

| variable           | tipo     | descripción                               |
|--------------------|----------|-------------------------------------------|
| `marca`            | caracter | Marca del vehículo                        |
| `modelo`           | caracter | Modelo del vehículo                       |
| `transmision`      | caracter | Tipo de transmisión (automático o manual) |
| `color`            | caracter | Color del vehículo                        |
| `kilometraje`      | numérica | Kilometraje del vehículo                  |
| `año_produccion`   | numérica | Año de producción del vehículo            |
| `tipo_motor`       | caracter | Tipo de motor (bencina o diesel)          |
| `capacidad_motor`  | numérica | Capacidad del motor                       |
| `carroceria`       | caracter | Tipo de carroceríadel vehículo (SUV       |
| `traccion`         | caracter | Tipo de tracción del vehículo             |
| `precio_en_usd`    | numérica | Precio (en USD)                           |
| `num_fotos`        | numérica | Número de fotos en el catálogo            |
| `dias_en_catalogo` | numérica | Número de días en el catálogo             |
| `edad`             | numérica | Edad del auto (al año 2020)               |

```{r}
#| echo: false
#| message: false
#| warning: false

library(readr)
library(dplyr)
library(tidyverse)
library(ggplot2)
library(highcharter)
library(ggplot2)
library(knitr)
library(tidyr)
library(xtable)
library(sjPlot)
library(car)


datos_limpios <- read_csv(here::here("datos/datos-limpios.csv"))
base_sin_out <- read_csv(here::here("datos/datos-sin-outliers.csv"))
```

## Variación del precio por marca

```{r}
#| fig-cap: "Precio promedio por marca"
#| label: fig-promedio-marcas
ggplot2::ggplot(datos_limpios, aes(x = reorder(marca, - precio_en_usd), y = precio_en_usd)) + 
  geom_bar(stat = "summary", fun = "mean", fill = "#112446") +
  theme(axis.text.x = element_text(angle = 90)) +
  xlab("") +
  ylab("Precio promedio")

```
## Variación del precio por carrocería

```{r}
#| fig-cap: "Precio promedio por carrocería"
#| label: fig-promedio-carrocerias
ggplot(datos_limpios, aes(x = reorder(carroceria, - precio_en_usd), y = precio_en_usd)) + 
  geom_bar(stat = "summary", fun = "mean", fill = "#112446") +
  theme(axis.text.x = element_text(angle = 90)) +
  xlab("") +
  ylab("Precio promedio") +
  ggtitle("Precio promedio por carrocería")
```


# Metodología {.scrollable}

::: {.fragment}

Correlación entre las variables:

```{r}
#| fig-cap: "Correlación entre variables numéricas"
#| label: fig-correlaciones
variables_numericas <- datos_limpios %>%
  select_if(is.numeric) %>%
  dplyr::select("precio_en_usd", everything())

hchart(cor(variables_numericas))

```
:::

# Metodología {.scrollable}


Se ajustan dos modelos de regresión:

::: {.incremental}
-   Para todos los datos
-   Quitando outliers
:::

```{r}
#| echo: false
#| message: false
#| warning: false

modelo_nulo <- lm(precio_en_usd ~ 1 -marca -modelo -transmision -color -tipo_motor -carroceria -traccion , datos_limpios)
modelo_full <- lm(precio_en_usd ~ . -marca -modelo -transmision -color -tipo_motor -carroceria -traccion, datos_limpios)
step_aic <- step(modelo_nulo, scope = formula(modelo_full), direction = "both", k = 2, trace = 0)

```

## Comparación de modelos {.scrollable}

```{r, results='asis'}
#| warning: false
#| label: tbl-step-aic-sin-out
#| tbl-cap: "Comparación modelo con y sin outliers"

modelo_nulo <- lm(precio_en_usd ~ 1 -marca -modelo -transmision -color -tipo_motor -traccion , base_sin_out)
modelo_full <- lm(precio_en_usd ~ . -marca -modelo -transmision -color -tipo_motor -traccion, base_sin_out)
step_aic_sin_out <- step(modelo_nulo, scope = formula(modelo_full), direction = "both", k = 2, trace = 0)

tab_model(step_aic, step_aic_sin_out, file="output.html", dv.labels = c("Modelo con outliers", "Modelo sin outliers")) 
```

---
## Notamos que:

::: {.fragment}
-   [Mejor modelo]{.fragment .highlight-red}: Sin outliers
-   No hay mucha diferencia
:::


::: {.fragment}
Las variables significativas son:

  - Edad
  - Capacidad motor
  - Kilometraje
  - Número de fotos
  - Días en el catálogo
:::

## Conclusiones

::: {.incremental}
- Los modelos podrían predecir bien el precio de un auto usado
- La manera de encontrar outliers no fue la óptima
- Quizás se podrían hacer mejores modelos estratificando
:::

